【裁判字號】    90,訴,2511
【裁判日期】    900919
【裁判案由】    損害賠償
【裁判全文】
臺灣臺中地方法院民事判決  九十年度訴字第二五一一號
    原告        丙○○○
    被告        甲○○
                乙○○
右當事人間損害賠償事件，本院判決如左：
    主      文
被告應連帶給付原告新台幣肆拾萬元，及自民國九十年二月十一日起至清償日止按年
息百分之五計算之利息。
原告其餘之訴駁回。
訴訟費用由被告連帶負擔百分之四十；餘由原告負擔。
本判決原告勝訴部分，於原告以新台幣壹拾參萬元為被告供擔保後得假執行。
原告其餘假執行之聲請駁回。
    事實及理由
壹、兩造之聲明：
  一、原告：(一)被告應連帶給付原告新台幣（下同）一百萬元，及自民國（下同）九
      十年二月十一日起至清償日止，按年息百分之五計算之利息。(二)訴訟費用由被
      告負擔。(三)願供擔保請准宣告假執行。
  二、被告：(一)原告之訴駁回。(二)訴訟費用由原告負擔。
貳、原告起訴主張：被告甲○○係原告之配偶，被告乙○○亦明知被告甲○○係有配
    偶之人，二人竟自八十九年五月間起在台中縣不特定之汽車旅館通、相姦，同年
    七月二十九日下午五時三十七分許，二人在台中縣大里市羅馬假期汽車旅館投宿
    時，為原告會同警察查獲。被告所為顯已構成侵權行為，原告受有極大損害及精
    神痛苦，為此依民法第一百八十四條第一項後段、第一百八十五條，請求判決被
    告賠償原告精神損害一百萬元等語。
參、被告則以：未曾發生通姦等語，資為抗辯。
肆、兩造不爭執之事實：
  一、原告為被告甲○○之妻。
  二、被告甲○○與被告乙○○於八十九年七月二十九日下午五時三十七分許，在台
      中縣大里市羅馬假期汽車旅館為原告報警查獲。
伍、法院之判斷：
  一、被告雖否認曾發生性關係，惟被告乙○○、甲○○於本院九十年度易字第四六
      號妨害婚姻案件審理中，業已自承於八十九年七月二十八日下午在大里市羅馬
      假期汽車旅館發生性關係一次（詳該案件九十年三月二十九日審判筆錄），再
      參以本件原告會同警察查獲時之現場紀錄及報告，警方於查獲時敲門三至四分
      鐘後，始由被告甲○○開門，進入後被告乙○○在浴室、床鋪被褥凌亂（臺灣
      臺中地方法院檢察署九十年偵字第四一五０號卷第十八頁、第十九頁），及檢
      察官勘驗錄影帶之結果（臺灣臺中地方法院檢察署八十九年度偵字第一九０八
      一號卷），足認被告確於八十九年七月二十八日發生通姦及相姦之行為，被告
      所辯不足採信。至於原告主張被告等自八十九年五月間起在台中縣不特定之汽
      車旅館通姦多次，為被告否認，復未據原告舉證證明，此部分尚難認為原告之
      主張為真正。
  二、按「因故意或過失，不法侵害他人之權利者，負損害賠償責任。故意以背於善
      良風俗之方法，加損害於他人者亦同」、「數人共同不法侵害他人之權利者，
      連帶負損害賠償責任；不能知其中孰為加害人者，亦同」，民法第一百八十四
      條第一項、第一百八十五條定有明文」，又同法第一百九十五條第一項及第三
      項規定：「不法侵害他人之身體、健康、名譽、自由、信用、隱私、貞操，或
      不法侵害其他人格法益而情節重大者，被害人雖非財產上之損害，亦得請求賠
      償相當之金額。其名譽被侵害者，並得請求回復名譽之適當處分」、「前二項
      規定，於不法侵害他人基於父、母、子、女或配偶關係之身分法益而情節重大
      者，準用之」。婚姻係以夫妻之共同生活為其目的，配偶應互相協力保持其共
      同生活之圓滿安全及幸福，而夫妻互守誠實，係為確保其共同生活之圓滿安全
      及幸福之必要條件，故應解為配偶因婚姻契約而互負誠實之義務，而相、通姦
      足以破壞夫妻間之共同生活，依社會一般觀念，即屬以違背善良風俗之方法，
      加損害於通姦者之配偶，本件被告甲○○、乙○○通、相姦，自係侵害原告基
      於配偶關係之身分法益而情節重大，原告據以請求賠償相當之金額，於法有據
      。爰審酌被告甲○○係漣福企業有限公司之負責人，原告與被告甲○○共同創
      業，依原告提出之財產歸戶資料、土地登記謄本、汽車燃料使用費繳款書等所
      示，被告各有相當資力，及原告、被告甲○○係國中畢業，被告乙○○係高商
      畢業等教育程度、社會地位各節，認原告請求被告連帶賠償一百萬元尚屬過高
      ，應以四十萬元為相當。
  三、從而，原告請求被告連帶給付四十萬元，及自起訴狀繕本送達翌日後之九十年
      二月十一日起至清償日止按年息百分之五計算之法定遲延利息，於法有據，應
      予准許，逾此範圍之請求則無理由，應駁回之。原告陳明願供擔保請准宣告假
      執行，就原告勝訴部分，經核於法尚無不合，爰酌定相當擔保金額予以准許，
      至於原告敗訴部分，其假執行之聲請應駁回之。
陸、據上論結，原告之訴為一部有理由，一部無理由，依民事訴訟法第七十九條、第
    八十五條第二項、第三百九十條第二項判決如主文。
中      華      民      國    九十    年      九      月    十九        日
                                    臺灣臺中地方法院民事第四庭
~B法      官  王  銘
右為正本係照原本作成
如不服本判決，應於判決送達後二十日內，向本院提出上訴狀。
中      華      民      國    九十    年      九      月    十九        日
~B法院書記官


司法院資訊處製作；財團法人民間司法改革基金會備份。
